【裁判字號】    95,上訴,739
【裁判日期】    950725
【裁判案由】    殺人未遂
【裁判全文】
臺灣高等法院高雄分院刑事判決         95年度上訴字第739號
上  訴  人  臺灣高雄地方法院檢察署檢察官
上  訴  人  甲  ○
即  被  告
選任辯護人  康進益  律師
            王國論  律師
上列上訴人因被告殺人未遂案件，不服臺灣高雄地方法院94年度
訴字第2523號中華民國95年3 月22日第一審判決（起訴案號：臺
灣高雄地方法院檢察署94年度偵字第6083號），提起上訴，本院
判決如下：
    主  文
原判決撤銷。
甲○傷害人之身體，處有期徒刑壹年。
扣案之尖刀壹把，沒收。
    事  實
一、甲○與乙○○為鄰居關係，因甲○常在其高雄市○○區○○
    路203 巷82號租住處前焚燒金紙，致焚燒後之灰燼飄至隔鄰
    之同巷84號乙○○住處，且甲○常與友人飲酒後，在其住處
    前大聲喧嘩，甲○因而屢遭乙○○之父楊吉弘規勸，甲○與
    楊吉弘家人雙方因而心生嫌隙。嗣於民國94年2 月12日凌晨
    零時許，甲○於飲酒後，其血液中酒精濃度已達183MG/DL（
    換算成呼氣後酒精濃度為0.915MG/L），已有認知受損之情
    形，而達精神耗弱之程度，竟仍手持其所有尖刀1把，至上
    開乙○○住處大門前敲門，乙○○誤以為係其妹妹返家將其
    住處鐵門開啟，甲○竟趁乙○○開門不及防備之際，基於傷
    害之故意，以右手持上開尖刀朝乙○○左胸部劃傷1刀，乙
    ○○立即以雙手阻擋，並握住甲○之雙手往外推，將甲○推
    推倒在地往其住處對面馬路上，並以雙手壓制甲○所持尖刀
    之右手，致乙○○因而受有左側胸壁切割傷（43公分，深
    至肌肉層）、右手第五指1公分長切割傷、左側背部鈍傷等
    傷害。嗣警方據報趕至現場處理，當場逮捕甲○並在現場停
    放之自小客車下方扣得甲○所有且供犯罪使用之尖刀1把。
二、案經乙○○訴由高雄市政府警察局楠梓分局移送台灣高雄地
    方法院檢察署檢察官偵查起訴。
    理  由
壹、程序部分：
一、按被告以外之人於檢察事務官、司法警察官或司法警察調查
    中所為之陳述，與審判中不符時，其先前之陳述具有較可信
    之特別情況，且為證明犯罪事實存否所必要者，得為證據，
    刑事訴訟法第159條之2定有明文。本件證人即告訴人乙○○
    及其父楊吉弘於分別於警詢中所為不利於被告甲○之陳述，
    與其等於原審所證述內容不符，本院審酌其等於警詢中所為
    之陳述，客觀上應具有較可信之特別情況，且亦為證明犯罪
    事實存否所必要，依上開規定，證人乙○○、楊吉弘於警詢
    中之證言自有證據能力。
二、另告訴人及證人楊吉弘於偵查中之證詞，均係在檢察官前所
    為之陳述，且均經具結而以證人身分為證述，亦無顯有不可
    信之情形，是渠等上開偵查中之證詞，依刑事訴訟法第159
    條之1第2項規定，亦均有證據能力。
貳、實體部分：
一、訊據上訴人即被告甲○對上開持尖刀朝告訴人乙○○左胸部
    劃傷1刀之事實供承不諱，核與證人即告訴人乙○○於警詢
    時所證稱：「於94年2月12日凌晨零時許，我聽到有人敲門
    ，以為是我妹妹回來，當時我與父親楊吉弘在客廳，正準備
    偕同外出吃宵夜，我前去打開手拉鐵捲門，不料門一打開，
    甲○手持刀刺中我的胸部，我當時只覺得一陣疼痛，當甲○
    正欲刺第二刀時，我立刻用右手抓住其手持之尖刀，我父親
    見狀，也迅速協助我共同將甲○壓制在地上，搶奪其手上的
    尖刀1把」等語，證人楊吉弘於警詢所證稱：「於94年2月12
    日凌晨零時許我與兒子乙○○在客廳，正準備偕同外出吃宵
    夜，正好有人敲門，我兒子以為他妹妹回來趨前開門，不料
    門一打開甲○手持一把類似水果刀之利刀刺傷我兒子左胸部
    ，我立即撲向前與兒子制止其續傷人及奪下其右手上的兇刀
    」等語，大致相符，而告訴人乙○○確受有左側胸壁切割傷
    （43公分，深至肌肉層）、右手第五指1公分長切割傷、
    左側背部鈍傷等傷害，亦有財團法人義大醫院甲種診斷證明
    書1份在卷可憑，復有案發現場照片6張及扣案之被告持以犯
    罪之尖刀1把在卷可資佐證，該扣案之尖刀1把，其前端部分
    相當尖銳刀刃寬0.3公分，底部刀刃寬3公分，此業經原審及
    本院審理中當庭勘驗屬實，並有照片2張附卷可參，告訴人
    乙○○之左側胸壁切割傷口深2至3公分，並無深達內臟或重
    大血管，復有財團法人義大醫院函1份在卷可資佐證；以扣
    案尖刀前端刀刃寬0.3公分，底部刀刃寬3公分，而告訴人乙
    ○○左側胸壁切割傷長4公分，顯非尖刀猛刺所造成，應係
    尖刀劃傷所致，證人乙○○、楊吉弘於偵查及原審所證述：
    甲○一進來就手持利刀朝乙○○左胸部刺來云云，顯與上開
    論證不符，尚無可採，被告持尖刀劃傷告訴人之事證明確，
    其犯行堪以認定。
二、按殺人未遂罪之成立，係以行為人主觀上有戕害他人生命之
    故意，並著手於殺害行為之實施，而未發生死亡之結果為要
    件，而行為人是否具有殺人之故意，應以被告手持之兇器種
    類，下手之身體部位，揮砍次數及造成之傷害等，綜合判斷
    ；本件被告與告訴人及證人楊吉弘係鄰居關係，93至94年間
    ，因被告經常在其上開住處前焚燒金紙，且焚燒後之灰燼會
    飄至告訴人住處，又被告常與友人飲酒後，在其住處前大聲
    喧嘩，被告因而屢遭證人楊吉弘規勸，惟被告仍置之不理等
    情，業據證人楊吉弘於原審審理中證述屬實，且被告對其確
    有在住處前焚燒金紙及與友人在其住處前飲酒等情亦均不否
    認，足認被告與告訴人兩家間，因上開情事已有嫌隙，被告
    主觀上因而有所不滿，而案發當時被告係於酒後，其血液中
    酒精濃度已達183MG/DL（換算成呼氣後酒精濃度為0.915MG
    /L ），亦有建仁醫院藥物濃度報告單1份在卷可證，被告於
    酒後至告訴人乙○○住處大門前敲門，並趁乙○○開門不及
    防備之際，以右手持尖刀朝乙○○左胸部劃傷1刀，致告訴
    人乙○○之左側胸壁切割傷口深2至3公分，並無深達內臟或
    重大血管，顯見其主觀上並無戕害告訴人生命之故意，應僅
    係酒後為發洩不滿之情緒反應，核被告所為，係犯刑法第
    277條第1項之傷害罪，公訴人以同法第271條第2項、第1項
    之殺人未遂罪起訴，尚有未洽，起訴法條應予變更。又依卷
    附建仁醫院藥物濃度報告單所載，被告案發當日送醫後之血
    液中酒精濃度已達183MG/DL（換算成呼氣後酒精濃度為
    0.915MG/L），可認被告確有飲酒之情形，經原審依職權函
    請高雄市凱旋醫院鑑定被告當日之精神狀態，其鑑定結果為
    ：「綜合整體案件、涉案行為的過程與被告長期酗酒，於認
    知功能的影響而分析，被告有認知受損的情狀，但尚未致使
    無法認識所為的殺人行為及其結果，且被告犯案當時並無妄
    想、幻覺等精神病症，故被告行為當時之精神狀態有達於精
    神耗弱之程度。」，此有該院於94年12月14日以高市凱醫成
    字第0940004835號函文所附精神鑑定書1份在卷可憑，本院
    考量上開鑑定結果係由專業醫師為之，且參酌被告之個人發
    展史、家庭、教育、家族疾病史等，並為臨床心理衡鑑報告
    後，所為之判斷，應具有可信性，是被告於案發當時，其辨
    識行為之能力，顯著減低，爰依刑法第19條第2項規定減輕
    其刑。又刑法業於94年2月2日經修正公佈，於95年7月1日施
    行，新法第19條第3項規定：「前二項規定，於因故意或過
    失自行招致者，不適用之」，被告所犯本罪在該法公佈施行
    前，依修正後該法第2條第1項前段從舊從輕原則，自以修正
    前之刑法第19條第2項較有利於被告，併予敘明。
三、原審予以論罪科刑，固非無見，惟查原判決遽認被告所為係
    犯刑法第271 條第2 項、第1 項之殺人未遂罪，尚有未洽，
    公訴人上訴意旨，以原審量刑過輕，雖無理由，惟被告上訴
    意旨，執此指摘原判決不當，為有理由，應由本院將原判決
    予以撤銷改判；審酌被告僅因細故，任意持刀傷害告訴人，
    造成告訴人身體之痛苦及心靈之恐慌，且被告犯後迄今仍未
    與告訴人和解，難認其有悔意等一切情狀，量處如主文第2
    項所示之刑。扣案之尖刀1 把，被告供承係置放於其住處前
    電視機旁櫃子之物，應係被告所有之物，且亦係被告所持以
    犯罪之用，爰應依刑法第38條第1 項第2 款規定，宣告沒收
    。
據上論斷，應依刑事訴訟法第369條第1項前段、第364條、第299
條第1 項前段、第300 條，刑法第2 條第1 項前段、第277 條第
1 項、第38條第1 項第2 款、修正前刑法第19條第2 項、罰金罰
鍰提高標準條例第1 條前段，判決如主文。
本案經檢察官沈紹嘉到庭執行職務。
中    華    民    國    95    年    7     月    25    日
                  刑事第七庭    審判長法  官  莊飛宗
                                      法  官  黃三友
                                      法  官  黃憲文
以上正本證明與原本無異。
檢察官如不服本判決應於收受本判決後10日內向本院提出上訴書
狀，其未敘述上訴理由者，並得於提起上訴後10日內向本院補提
理由書狀（均須按他造當事人之人數附繕本）「切勿逕送上級法
院」。
被告不得上訴。
中    華    民    國    95    年    7     月    25    日
                                      書記官  施耀程
附錄本件判決論罪科刑法條：
中華民國刑法第277條
（普通傷害罪）
傷害人之身體或健康者，處 3 年以下有期徒刑、拘役或 1 千元
以下罰金。
犯前項之罪因而致人於死者，處無期徒刑或 7 年以上有期徒刑；
致重傷者，處3 年以上10年以下有期徒刑。


司法院資訊處製作；財團法人民間司法改革基金會備份。
